【裁判字號】    99,簡上,95
【裁判日期】    990520
【裁判案由】    詐欺
【裁判全文】
臺灣板橋地方法院刑事判決              99年度簡上字第95號
上  訴  人  臺灣板橋地方法院檢察署檢察官
被      告  丁○○
上列上訴人因被告詐欺案件，不服本院98年度簡字第9548號中華
民國98年12月8 日第一審判決（聲請簡易判決處刑案號：98年度
偵字第29089 號、偵緝字第2898號），提起上訴，及檢察官移送
併辦（98年度偵字第12334 號），本院管轄第二審合議庭判決如
下：
    主  文
原判決撤銷。
丁○○幫助意圖為自己不法之所有，以詐術使人將本人之物交付
，累犯，處有期徒刑肆月，如易科罰金，以新臺幣壹仟元折算壹
日。
    事  實
一、丁○○前因懲治盜匪條例案件，經臺灣高等法院判處有期徒
    刑9 年6 月確定，於民國93年9 月10日假釋出監，97年11月
    3 日縮刑期滿未經撤銷假釋，以執行完畢論。詎仍不知悔改
    ，明知於犯罪集團專門收集人頭帳戶用以犯罪之社會現象層
    出不窮之際，若將自己之銀行帳戶存摺及金融卡出售、出租
    或提供他人使用，可能因此供不法詐騙份子用以詐使他人將
    款項匯入後，再加以提領之用，並能預見可能因而幫助他人
    從事詐欺取財犯罪，竟不違背其本意，仍基於幫助他人詐欺
    取財之不確定故意，於98年4 月2 日17、18時許，在臺北縣
    樹林市○○路上之樹林火車站後方，將其在華南商業銀行樹
    林分行所開立之帳號000000000000號帳戶存摺、提款卡、提
    款密碼等物，以新臺幣（下同）4,000 元為代價，出售予真
    實年籍姓名不詳綽號「小光」之成年男子所屬詐欺集團使用
    ，藉以幫助上開詐欺集團成員詐欺取財之犯行。嗣該詐欺集
    團成員即基於詐欺之犯意，於拍賣網站上虛偽刊登出售商品
    之訊息，致甲○○、乙○○及丙○○均不疑有他而陷於錯誤
    ，下標購買，並先後於98年4 月3 日9 時19分12秒、同年月
    6 日10時8 分11秒及同年月日12時9 分49秒，以ATM 及網路
    銀行轉帳之方式，分別匯款17,150元、21,150元及9,150 元
    至丁○○所開立之上開帳戶內。丁○○以上述方式幫助該犯
    罪集團詐欺取財，經甲○○、乙○○及丙○○發覺有異報案
    後，始循線查獲丁○○，並悉上情。
二、案經臺北縣政府警察局金山分局移送及桃園縣政府警察局中
    壢分局報告臺灣板橋地方法院檢察署檢察官偵查後聲請簡易
    判決處刑及移送併案審理。
    理  由
一、被告丁○○於檢察官偵查中對於提供帳戶幫助詐欺犯行坦承
    不諱，核與上開被害人甲○○、乙○○及丙○○於警詢時之
    指訴相符合，並有卷附華南商業銀行樹林分行98年7 月14日
    華樹存字第980214號函文及其所附被告上開帳戶開戶基本資
    料與存款往來明細、內政部警政署反詐騙案件紀錄表及反詐
    騙諮詢專線紀錄表、臺北縣政府警察局新莊分局福營派出所
    受理詐騙通報警示簡便格式表、交易明細表等在卷可稽，被
    告之自白與事實相符，自堪採信，本件事證明確，被告犯行
    洵堪認定，應依法論科。
二、按刑法上之幫助犯，係對於犯罪與正犯有共同之認識，而以
    幫助之意思，對於正犯資以助力，而未參與實施犯罪之行為
    者而言（最高法院88年度台上字第1270號判決亦同此意旨）
    。是以，如未參與實施犯罪構成要件之行為，且係出於幫助
    之意思提供助力，即屬幫助犯，而非共同正犯。本件被告基
    於幫助之犯意，提供上述帳戶資料予真實姓名年籍不詳成年
    之犯罪人士，以上揭詐騙手法使上開被害人等人陷於錯誤，
    而匯款至被告所提供之上開帳戶，再經不詳之「車手」提領
    ，無證據證明被告有參與詐欺犯行之構成要件行為。故核被
    告所為，係犯刑法第30條第1 項、第339 條第1 項之幫助詐
    欺取財罪。被告以幫助之意思，為詐欺罪構成要件以外之行
    為，幫助他人犯上開詐欺之罪，爰依刑法第30條第2 項之規
    定，按正犯之刑減輕之。被告以一個交付存摺、提款卡、密
    碼之幫助行為，同時觸犯數個相同之幫助詐欺取財罪名，為
    想像競合犯，應依刑法第55條規定，從一重處斷。而聲請書
    雖就被害人乙○○部分（即移送併辦部分）之犯罪事實未予
    載明，然為本院上揭有罪判決事實具有裁判上一罪之想像競
    合犯關係，為聲請簡易判決處刑效力所及，且經檢察官移送
    併辦，本院自得一併審理。末查被告有事實欄所載曾受有期
    徒刑執行完畢之紀錄，有臺灣高等法院被告前案紀錄表在卷
    可考，其於有期徒刑執行完畢後5 年內再犯本件法定刑含有
    期徒刑之罪，為累犯，應依法加重其刑，並依法先加後減之
    。原審以被告犯行明確，依法論罪科刑，固非無見，惟未及
    審酌被害人乙○○之犯罪事實，稍有未洽。上訴人提起上訴
    指摘及此，為有理由，原審判決既有上述可議之處，即屬不
    能維持，應由本院管轄之第二審合議庭予以撤銷改判。爰審
    酌被告提供上開帳戶資料供詐欺集團詐騙使用，助長詐騙財
    產犯罪之風氣，造成無辜民眾受騙而受有金錢損失，實為當
    今社會層出不窮之詐財事件所以發生之根源，導致社會互信
    受損，擾亂金融交易往來秩序，影響層面廣泛，且亦因被告
    提供個人帳戶，致使執法人員難以追查該詐騙犯罪人之真實
    身分，兼衡其犯罪之手段、生活狀況、智識程度、被害人因
    此所受之損害程度非鉅，且被告犯後已經於檢察官偵查中坦
    承犯行，有悔改之意，公訴人求處有期徒刑5 月稍嫌過重等
    一切情狀，量處如主文所示之刑，以示懲儆，並諭知易科罰
    金之折算標準。至被告將上揭帳戶之存摺、提款卡及密碼等
    物品，交予不詳之犯罪成員，未經扣案，該等帳戶已列為警
    示帳戶，已無沒收之實益，爰不為沒收之諭知，附此敘明。
三、被告於審判期日經合法傳喚，無正當理由不到庭，爰不待其
    陳述，逕以一造辯論而為判決。
據上論斷，應依刑事訴訟法第455 條之1 第1 項、第3 項、第37
1 條、第369 條第1 項前段、第364 條、第299 條第1 項前段，
刑法第30條、第339 條第1 項、第55條、第47條第1 項、第41條
第1 項前段，刑法施行法第1 條之1 ，判決如主文。
本案經檢察官賴建如到庭執行職務。
中    華    民    國    99    年    5     月    20    日
                 刑事第四庭  審判長法  官  樊季康
                                   法  官  劉元斐
                                   法  官  徐子涵
上列正本證明與原本無異。
不得上訴。
                                   書記官  張桐嘉
中    華    民    國    99    年    5     月    21    日
附錄本案論罪科刑法條全文：
中華民國刑法第339條
意圖為自己或第3人不法之所有，以詐術使人將本人或第3人之物
交付者，處5年以下有期徒刑、拘役或科或併科1000元以下罰金
。
以前項方法得財產上不法之利益或使第3人得之者，亦同。
前二項之未遂犯罰之。

司法院資訊處製作；財團法人民間司法改革基金會備份。
